【裁判字號】    97,訴,2615
【裁判日期】    970723
【裁判案由】    毒品危害防制條例
【裁判全文】
臺灣板橋地方法院刑事判決              97年度訴字第2615號
公  訴  人  臺灣板橋地方法院檢察署檢察官
被      告  甲○○
上列被告因違反毒品危害防制條例案件，經檢察官提起公訴（97
年度毒偵字第4039號），本院裁定改用簡式審判程序，判決如下
：
    主  文
甲○○施用第一級毒品，累犯，處有期徒刑壹年貳月；扣案之第
一級毒品海洛因壹包（驗餘淨重零點參捌公克）、第二級毒品安
非他命貳包（驗餘淨重零點捌捌公克），均沒收銷燬之；吸食器
壹組沒收。
    事  實
一、甲○○於民國86年間，因施用毒品案件，經臺灣高等法院裁
    定送觀察、勒戒後，認有繼續施用毒品之傾向，再經同法院
    裁定令入戒治處所施以強制戒治，嗣因戒治成效經評定為合
    格，經同法院裁定停止戒治付保護管束，於88年11月24日保
    護管束期滿未經撤銷視為執行完畢，經同法院於88年12月30
    日以87年度上訴字第2438號判決免刑確定，又於92年至93年
    間因施用毒品案件，於93年11月1 日經本院以93年度易字第
    213 號判處有期徒刑1 年2 月確定，又前因麻醉藥品管理處
    罰條例案件，應執行殘餘刑期1 年5 月1 日，接續執行，於
    95年12月27日縮刑期滿執行完畢。詎甲○○仍不思悔改，復
    基於施用第一級毒品海洛因、第二級毒品甲基安非他命之犯
    意，於97年2 月12日早上9 時許，在臺北縣鶯歌鎮○○○路
    附近，以自製之吸食器同時放入甲基安非他命及海洛因並燒
    烤後吸食煙霧之方式，施用第一、二級毒品海洛因及甲基安
    非他命1 次。嗣於97年2 月12日22時許，為警在桃園縣桃園
    市○○街與建華三街口查獲，經採其尿液送驗結果，呈嗎啡
    、安非他命類陽性反應，始查悉上情，並扣得第二級毒品安
    非他命2 包（驗餘淨重0.88公克）、第一級毒品海洛因1 包
    （驗餘淨重0.38公克）及吸食器1 組。
二、案經桃園縣政府警察局桃園分局報請臺灣桃園地方法院檢察
    署呈請臺灣高等法院檢察署檢察長令轉臺灣板橋地方法院察
    署檢察官偵查起訴。
    理  由
一、訊據被告甲○○坦承前開犯罪實，而被告於97月2 月12日為
    警所採尿液送臺灣檢驗科技股份有限公司檢驗結果，發現確
    有鴉片類、安非他命類之陽性反應，此有桃園縣政府警察局
    桃園分局被採尿人尿液暨毒品真實姓名與編號對照表、臺灣
    檢驗科技股份有限公司97年3 月4 日出具之濫用藥物檢驗報
    告各1 紙附卷可稽。次查，該檢驗中心係先以酵素免疫分析
    法（ＥＩＡ）篩驗，其尿液中海洛因代謝物嗎啡、安非他命
    濃度超出檢測範圍，再以氣相層析質譜儀分析法（ＧＣ／Ｍ
    Ｓ）確認；其檢驗方法係以「氣相層析儀」先將物質氣化後
    ，再經分析管分離，由於各種物質之沸點及對管柱之吸附力
    不同，在經過檢測器（Detector）測定後，表現出不同之滯
    留時間（Retension time），以滯留時間來判斷係何種物質
    ；再利用「質譜儀」為檢測器，將物質撞擊成碎片，記錄其
    質譜圖。因每個化合物之鍵結能力不同，故不同之物質會有
    其特定之質譜圖，因此在物質之判斷上有如指紋之鑑定，在
    理論上，扣除人為因素，其精確度已接近百分之百。此外，
    復有第二級毒品安非他命2 包（驗餘淨重0.88公克）、第一
    級毒品海洛因1 包（驗餘淨重0.38公克）及吸食器1 組等可
    資佐證，足徵被告之自白與事實相符。復按，毒品危害防制
    條例於92年7 月9 日修正公布，自93年1 月9 日施行，其中
    第20條、第23條將施用毒品之刑事處遇程序，區分為「初犯
    」及「五年內再犯」、「五年後再犯」。依其立法理由之說
    明：「初犯」，經觀察、勒戒或強制戒治後，應為不起訴處
    分或不付審理之裁定；經觀察、勒戒或強制戒治執行完畢釋
    放後，「五年內再犯」者，因其再犯率甚高，原實施之觀察
    、勒戒及強制戒治既已無法收其實效，爰依法追訴或裁定交
    付審理。至於經觀察、勒戒或強制戒治執行完畢釋放後，「
    五年後再犯」者，前所實施之觀察、勒戒或強制戒治已足以
    遮斷其施用毒品之毒癮，為期自新及協助其斷除毒癮，仍適
    用「初犯」規定，先經觀察、勒戒或強制戒治之程序。從而
    依修正後之規定，僅限於「初犯」及「五年後再犯」二種情
    形，始應先經觀察、勒戒或強制戒治程序。倘被告於五年內
    已再犯，經依法追訴處罰，縱其第三次（或第三次以上）再
    度施用毒品之時間，在初犯經觀察、勒戒或強制戒治執行完
    畢釋放五年以後，已不合於「五年後再犯」之規定，且因已
    於「五年內再犯」，顯見其再犯率甚高，原實施觀察、勒戒
    或強制戒治，已無法收其實效，即應依該條例第10條處罰，
    此有最高法院95年度第7 次刑事庭會議決議可資參照。本件
    被告有如事實欄所載毒品前科情形，有臺灣高等法院被告前
    案紀錄表1 份附卷可稽。參諸前開說明，自無再經觀察、勒
    戒及強制戒治之必要，自應逕行追訴處罰。本件事證明確，
    被告犯行洵堪認定，應予依法論科。
二、按海洛因及安非他命分屬第1 級及第2 級毒品，毒品危害防
    制條例第2 條第2 項第1 款及第2 款定有明文。核被告所為
    ，係犯毒品危害防制條例第10條第1 項之施用第1 級毒品罪
    及同條第2 項之施用第2 級毒品罪；其持有海洛因及安非他
    命之低度行為，分別為施用之高度行為所吸收，均不另論罪
    ；至於被告係同時施用海洛因及安非他命2 種毒品，應屬一
    施用行為而同時觸犯上揭2 罪名，為想像競合犯，應依刑法
    第55條之規定，從1 重之施用第1 級毒品罪處斷，公訴意旨
    謂上揭2 罪間，因犯意各別，行為互異，而應予以分論併罰
    乙節，尚有未洽，附予敘明。末查被告有如事實欄之論罪科
    刑情形，有卷附臺灣高等法院被告全國前案紀錄表1 份可按
    ，其受有期徒刑執行完畢後5 年以內再犯本案法定刑為有期
    徒刑之罪，為累犯，應依法加重其刑。爰審酌被告已有多次
    施用毒品之前案紀錄，猶因施用海洛因及安非他命再犯本罪
    ，顯未衷心悛悔，漠視法令之禁制，恣意濫用藥品，甚為可
    訾，兼衡其施用海洛因、安非他命所生危害實以自戕健康為
    主，於他人尚無明顯重大危害及其犯後終能供認無隱，態度
    良好等一切情狀，量處如主文所示之刑，以示懲戒。
三、扣案之第二級毒品安非他命2 包（共毛重0.9 公克、因鑑驗
    使用0.020 公克、餘淨重0.88公克），及第一級毒品海洛因
    1 包（毛重0.4 公克、因鑑驗使用0.020 公克，餘淨重0.38
    公克），屬第一、二級毒品（其內毒品與其他外袋無法析離
    完盡，應概認屬查獲之毒品），有臺灣檢驗科技股份有限公
    司97年3 月10日出具之濫用藥物檢驗報告2 紙附卷可憑，不
    問屬何人所有，當依毒品危害防制條例第18條第1 項前段之
    規定併予沒收銷燬之。又扣案吸食器1 組，為被告所有供為
    本案犯行所用之物，業據其供承在卷，爰依刑法第38條第1
    項第2 款之規定併予宣告沒收之。
據上論斷，應依刑事訴訟法第273 條之1 第1 項、第299 條第1
項前段，毒品危害防制條例第10條第1 項、第18條第1 項前段，
刑法第11條、第55條、第47條第1 項、第38條第1 項第2 款，判
決如主文。
本案經檢察官陳佳宏到庭執行職務。
中    華    民    國    97    年    7     月    23    日
                  刑事第十八庭  法  官  吳幸娥
以上正本證明與原本無異
如不服本判決應於送達後10日內向本院提出上訴狀
                                書記官  陳靜怡
中    華    民    國    97    年    7     月    23    日
附錄本案論罪科刑法條全文：
毒品危害防制條例第10條：
施用第一級毒品者，處6月以上5年以下有期徒刑。
施用第二級毒品者，處3年以下有期徒刑。


司法院資訊處製作；財團法人民間司法改革基金會備份。
